最高法院民事裁定　　　　　　　　　　111年度台抗字第212號
再 抗告 人　李君暉

代　理　人　黃中麟律師
　　　　　　趙國婕律師
上列再抗告人因與周正渭間請求損害賠償等強制執行事件，對於
中華民國110年12月30日臺灣高等法院裁定（110年度抗字第1343
號），提起再抗告，本院裁定如下：
    主  文
再抗告駁回。                                            
再抗告程序費用由再抗告人負擔。
    理  由
    再抗告人持臺灣臺北地方法院（下稱臺北地院）108 年度訴
字第4514號、原法院109年度上字第1524 號民事確定判決（合稱
確定判決）為執行名義，對相對人周正渭強制執行，請求相對人
發布如原裁定附表（下稱附表）一所示道歉聲明，經臺北地院民
事執行處（下稱執行法院）司法事務官於民國110年8月2 日核發
自動履行命令，命相對人於收受命令後15日內自動履行（110 年
度司執字第75676號），相對人於同年月4日收受執行命令，於同
年月24日陳報已於同年月17日至22日履行完畢。惟執行法院司法
事務官以相對人係發布如附表二所示道歉聲明，自形式審查與確
定判決所命道歉聲明不符為由，處相對人怠金新臺幣3 萬元（下
稱原處分）。相對人不服，提出異議，臺北地院裁定予以廢棄，
再抗告人對之不服，提起抗告。
    原法院以：相對人於110年8月4 日收受執行法院之自動履行
命令後，已於同年月17日至22日在使用者名稱為「Chou Cheng W
ei」之臉書個人網頁連續3 日發布如附表二所示道歉聲明。雖附
表一、二之道歉聲明不盡相同，惟綜觀確定判決內容，可知再抗
告人係起訴主張相對人於107年8月間侵害其名譽，法院經審理後
認相對人應負侵權行為之損害賠償責任，是確定判決之道歉聲明
關於「108年8月」部分記載，顯為「107年8月」之誤，該部分記
載雖未經法院裁定更正，然相對人逕自更正為正確之侵權行為時
間，要難謂係故意怠於履行。又相對人確實使用確定判決所載其
所有、使用者名稱為「Chou Cheng Wei」之臉書帳號發布道歉聲
明，該帳號早於107年5月18日即已設立，再抗告人指該帳號係相
對人新設帳號，非確定判決所載帳號，復以其無法閱覽相對人使
用者名稱為「Chou Cheng Wei」帳號之好友名單，而謂相對人未
依確定判決發布道歉聲明，即無可採。因而維持臺北地院所為廢
棄原處分之裁定，駁回其抗告。
    按判決宣告法規範立即失效者，於判決前已繫屬於各法院而
尚未終結之案件，各法院應依判決意旨為裁判。判決前已適用前
項法規範作成之刑事確定裁判，檢察總長得依職權或被告之聲請
，提起非常上訴。前項以外之確定裁判，其效力除法律另有規定
外，不受影響。但尚未執行或執行未完畢者，於違憲範圍內，不
得再予執行。憲法訴訟法第53條定有明文。是民事確定裁判所適
用之法規範經憲法法庭宣告立即失效，而尚未執行或執行未完畢
者，於違憲範圍內，即不得再予執行。查民法第195條第1項後段
規定：「其名譽被侵害者，並得請求回復名譽之適當處分。」所
稱之「適當處分」，應不包括法院以判決命加害人道歉之情形，
始符憲法保障人民言論自由及思想自由之意旨。司法院釋字第65
6號解釋，於此範圍內，應予變更，憲法法庭著有111年度憲判字
第2號判決（下稱憲法法庭判決）。確定判決前適用民法第195條
第1 項後段規定，命相對人道歉部分，於憲法法庭判決生效後，
其尚未執行或執行未完畢者，依上說明，既不得再予執行，執行
法院即無從再以相對人未履行確定判決所命道歉義務為由，對之
課處怠金。再抗告人對原裁定聲明不服，已無實益，自應予以駁
回。原法院維持臺北地院所為廢棄原處分之裁定，駁回其抗告，
雖非以此為由，惟結論並無二致，仍應予維持。再抗告人指摘原
裁定適用法規顯有錯誤，聲明廢棄，非有理由。
    據上論結，本件再抗告為無理由。依強制執行法第30 條之1
，民事訴訟法第495條之1第2項、第481條、第449條第2項、第95
條、第78條，裁定如主文。
中    華    民    國   111    年    3     月    10    日
                      最高法院民事第二庭
                          審判長法官  高  孟  焄  
                                法官  彭  昭  芬  
                                法官  蘇  芹  英  
                                法官  徐  福  晋  
                                法官  邱  璿  如  
本件正本證明與原本無異
                                      書  記  官  
中    華    民    國   111    年    3     月    15    日